【裁判字號】    98,訴,89
【裁判日期】    980810
【裁判案由】    返還證書
【裁判全文】
臺灣屏東地方法院民事判決                98年度訴字第89號
原      告  甲○○
訴訟代理人  張宗隆律師
被      告  戊○○
訴訟代理人  丙○○
            丁○○
            乙○○
上列當事人間請求返還證書事件，本院於民國98年7月27日言詞
辯論終結，判決如下：
    主  文
被告應將原告所有中醫師證書（證號：台中字第007586號）、中
醫師執照、屏縣衛醫執字第Ｚ000000000 號執業執照返還原告。
訴訟費用由被告負擔。
    事實及理由
一、原告主張：
    原告前與被告簽有醫師聘任契約，前開聘任契約之期間於民
    國100 年屆滿，茲時，被告要求原告將中醫師證書、中醫師
    執照及執業執照（下稱系爭證照）留於被告處，其意在於要
    求原告受聘在契約屆滿為止。惟因被告指示原告等診所內之
    人員，利用病患持健保卡前往就診機會，於診所內電腦系統
    偽造不實病歷之行為，上開事實，並已經台灣屏東地方法院
    檢察署97年度偵字第5258號起訴在案。原告為此不願再於被
    告負責之中醫診所服務，數次以口頭方式請求離職，並請求
    被告將原告所有系爭證照正本返還，惟為被告所拒，並要求
    原告不得另謀他就。原告已數次向被告表達離職及返還系爭
    證照之意，今再以起訴狀為提起終止聘任契約、保管契約之
    通知，且提前終止之事由，係非可歸責於原告，為此提起本
    件訴訟。並聲明：如主文第1 項所示。
二、被告抗辯：
    原告所有之系爭證照現確由被告保管中，惟係因原告與被告
    簽約後，即向原告借款新台幣（下同）240 萬元，約定以上
    開證書為抵押標的，惟原告上開欠款尚積欠90幾萬元，且與
    被告簽立契約之服務年限尚未屆至，被告自有權持有系爭證
    照等語。並聲明：原告之訴駁回。
三、原告主張系爭證照現由被告持有中，為被告所不爭執，惟以
    前揭詞置辯，是以本件爭執點為原告是否有權請求返還系爭
    證照，茲審酌如下：
(一)、原告主張被告無權占有系爭證照，被告則以係因原告持系爭
    證照向其借款，於款項未清償前，被告無返還之義務云云，
    惟查，按「質權以未記載權利人之有價證券為標的物者，因
    交付其證券於質權人，而生設定質權之效力。以其他之有價
    證券為標的物者，並應依背書方法為之。前項背書，得記載
    設定質權之意旨。」民法第908 條定有明文。是以有價證券
    方得依權利質權之規定。系爭證照僅係證明文件，並非財產
    權之標的，亦不表彰任何權利，非為可讓與之財產權，當不
    得為權利質權之標的，是被告抗辯原告未清償欠款，其無返
    還以系爭證照為質權標的之義務，顯屬無據。
(二)、被告抗辯原告同意將系爭證照置放於被告處至契約期滿云云
    ，按「稱寄託者，謂當事人一方，以物交付他方，他方允為
    保管之契約。」、「寄託物返還之期間，雖經約定，寄託人
    仍得隨時請求返還」民法第589 條、597 條定有明文。又依
    兩造前所簽立之協議書第2 條約定：「乙方（甲○○）承諾
    於民國97年4 月26日起恢復上班並繼續履行契約，中醫師證
    書須交由甲方（戊○○）保管至契約期滿為止，以備相關單
    位來訪查驗。」，此有上開協議書在卷可稽。是依上開協議
    書所載原告系爭證照係寄託於被告之處，依法文所述，原告
    自得隨時終止寄託關係，並取回系爭證照，而原告既已於庭
    期時表明終止寄託關係，其自得於期限屆滿前取回系爭證照
    ，被告抗辯顯屬無據。從而，原告請求被告返還系爭證照，
    為有理由，應予准許。
四、結論：原告之訴為有理由，依民事訴訟法第78條，判決如主
    文。
中    華    民    國    98    年    8     月    10    日
                  民事第二庭    法  官  吳思怡
正本係照原本作成。
如對判決上訴，須於判決送達後廿日內向本院提出上訴狀，其未
表明上訴理由者，應於提出上訴後二十日內向本院補提理由書狀
（均須按他造當事人之人數附繕本）。
中    華    民    國    98    年    8     月    10    日
                                書記官  陳勃諺


司法院資訊處製作；財團法人民間司法改革基金會備份。
